【裁判字號】    97,小上,38
【裁判日期】    970630
【裁判案由】    給付貨款
【裁判全文】
臺灣臺北地方法院民事判決              97年度小上字第38號
上  訴  人  台灣水泥股份有限公司台北水泥製品廠
法定代理人  乙○○
訴訟代理人  丁○○
            丙○○
被  上訴人  日成營造廠股份有限公司
法定代理人  甲○○
上列上列當事人間請求給付貨款事件，上訴人對於中華民國96年
12月31日本院臺北簡易庭96年度北小字第5206號第一審判決提起
上訴，本院判決如下：
    主  文
上訴駁回。
第二審訴訟費用新臺幣壹仟伍佰元由上訴人負擔。
    事實及理由
一、按對於小額程序之第一審裁判上訴，非以其違背法令為理由
    ，不得為之；至其上訴狀應記載上訴理由，表明下列各款事
    項：一、原判決所違背之法令及其具體內容；二、依訴訟資
    料可認為原判決有違背法令之具體事實，民事訴訟法第436
    條之24第2項、第436條之25分別定有明文。又對於小額程序
    之第一審判決，依上訴意旨足認上訴為無理由，得不經言詞
    辯論為之，民事訴訟法第436條之29第2款亦有明文。
二、上訴意旨略以：
  (一)本件上訴人係以「台灣水泥股份有限公司台北水泥製品廠」
    之名義起訴，然原審竟自行將上訴人名稱變更為「台灣水泥
    股份有限公司」，而上訴人台灣水泥股份有限公司台北水泥
    製品廠有固定營業處所，單獨的統一編號，並設有廠長為代
    表人，就其業務事項涉訟時，當然具備當事人能力無疑，即
    使原審有任何疑義，亦應於準備程序中加以闡明，豈可在亳
    無任何說明之情形下，任意變更訴訟當事人並逕為判決，原
    審判決逕將當事人變更為「台灣水泥股份有限公司」，顯然
    違背法令。
  (二)本件上訴人於民國96年1月2日及同年月9日、12日分別依被
    上訴人指示，供應數批預伴混凝土，此均有由被上訴人公司
    人員即訴外人胡世昌在工地簽收之送貨單為憑，如比對被上
    訴人於原審自行提出之送貨單，當可發現有相當比例之送貨
    單均由前開之訴外人胡世昌簽收，然原審竟未予詳查，逕以
    上訴人逾期未舉證說明被上訴人於96年1月2日及同年月12日
    有收受貨物之事實為由，而駁回上訴人之訴，然上訴人早於
    96 年10月30日庭呈準備書狀提出被上訴人於96年1月2日及
    同年月12日收受貨物之證據，原審仍以上訴人就此兩批貨物
    價款共新臺幣（下同）12,865元之請求未能舉證為由駁回上
    訴人全部請求，顯然有未依證據認定事實之違法。又上訴人
    雖未能於96年10月30日當庭提出96年1月9日被上訴人收受兩
    批混凝土之送貨單，上訴人亦隨即於96年12月25日開庭時提
    出，並攜帶相關送貨單正本以備提示，原審於當日之言詞辯
    論筆錄亦載明上訴人呈1月9日之送貨單附卷，並說明送貨單
    上被上訴人都有簽收，衡諸前情，上訴人就96年1月9日貨款
    12,865元相關證據提出於訴訟之進行無甚妨礙，更無延滯之
    虞，然原審判決就此部分證據未置一詞，亦未說明理由，即
    將上訴人之全部請求駁回，其判決自有不備理由之違法等語
    。
  (三)並聲明：1.原判決廢棄；2.被上訴人應給付上訴人36,189元
    ，及自原審支付命令送達被上訴人之翌日起至清償日止，按
    年息5%計算之利息。
三、被上訴人則以：小額訴訟事件之上訴程序，不得以民事訴訟
    法第469條第6款之判決不備理由或理由矛盾為由，指摘原判
    決為違背法令，此觀民事訴訟法第436條之32第2項僅準用同
    法第468條、第469條第1款至第5款之規定自明，上訴人違背
    原審於96年11月27日庭訊中諭知於15日內就被上訴人於96年
    1月2日及1月12日有收受貨物之事實，提出所擬主張之證據
    方法，依民事訴訟法第276條之規定，上訴人於原審96年12
    月25日言詞辯論期日時，即不得主張之，則上訴人指摘原判
    決未依證據認定事實，不知所憑為何等語。
  (三)並聲明：上訴駁回。
四、本院得心證之理由：
  (一)就上訴人名稱部分：
  1.按判決如有誤寫、誤算或其他類此之顯然錯誤者，法院得隨
    時以裁定更正之，民事訴訟法第232條第1項定有明文。所謂
    錯誤，應包括當事人姓名或名稱之錯誤在內。關於當事人姓
    名或名稱之錯誤，祗須為訴訟標的之法律關係不變，實際上
    由該當事人參與訴訟，雖原告起訴所主張被告之姓名或名稱
    錯誤，並經法院對於姓名或名稱錯誤之當事人為裁判，仍應
    有上開法條之適用（最高法院83年台抗字第391號判決意旨
    參照）。
  2.本件上訴人係以台灣水泥股份有限公司台北水泥製品廠名義
    提起本件訴訟，原審於訴訟中雖誤將上訴人名稱改為「台灣
    水泥股份有限公司」，然上訴人自始即以「台灣水泥股份有
    限公司台北水泥製品廠」名義委任訴訟代理人為訴訟行為，
    且其訴訟標的之法律關係亦未變更，抑有進者，原審已於97
    年4月14日依職權更正上訴人名稱為台灣水泥股份有限公司
    台北水泥製品廠，此亦有該裁定附於原審卷內可稽，從而，
    上訴人猶執詞主張原審將上訴人名稱改為台灣水泥股份有限
    公司有違背法令之情事，即無可採。
  (二)就原審以上訴人逾期未舉證說明被上訴人於96年1月2日及同
    年月12日有收受貨物之事實為由，駁回上訴人之訴部分：
  1.按當事人主張有利於己之事實者，就其事實有舉證之責任。
    但法律別有規定，或依其情形顯失公平者，不在此限。民事
    訴訟法第277條定有明文。民事訴訟如係由原告主民事訴訟
    如係由原告主張權利者，應先由原告負舉證之責，若原告先
    不能舉證，以證實自己主張之事實為真實，則被告就其抗辯
    事實即令不能舉證，或其所舉證據尚有疵累，亦應駁回原告
    之請求（最高法院93年度台上字第19號裁判參照）。次按，
    私文書之真正，如他造當事人有爭執者，則舉證人應負證其
    真正之責。民事訴訟法第358條關於私文書經本人或其代理
    人簽名、畫押、蓋章或按指印者，推定為真正之規定，須其
    簽名、畫押、蓋章或按指印係本人或其代理人為之，在當事
    人間已無爭執或經舉證人證明者，始得適用，最高法院47年
    台上字第1784號、28年上字第10號判例要旨參照。
  2.經查，本件上訴人於原審雖提出96年1月2日及同年月12日之
    送貨單及收款通知單用以證明被上訴人於上開期日收受貨物
    之事實，惟被上訴人已否認上開送貨單及收款通知單之真正
    （見原審卷第82、87頁），嗣經原審法院於96年11月27日當
    庭命上訴人於15日內提出證據方法證明上開事實（見原審卷
    第82頁），然上訴人僅於96年12月25日另提出96年1月9日送
    貨單證明被上訴人簽收貨物之事實，惟被上訴人仍否認96年
    1月9日送貨單之真正（見原審卷第276頁），此外，上訴人
    並未提出其他證據方法佐證上開私文書之真正性，揆諸上揭
    判例要旨，原審以上訴人未能舉證證明其主張之事實，而為
    上訴人敗訴之判決，於法尚無不合。
五、綜上所述，原審判決並無上訴人所指違背法令之情，上訴人
    提起本件上訴，指摘原判決不當，求予廢棄改判，依其上訴
    意旨，足認上訴顯無理由，爰不經言詞辯論，逕以判決駁回
    之。
六、本件第二審訴訟費用，確定為如主文第2項所示金額。
七、據上論結，本件上訴無理由，依民事訴訟法第436條之32第1
    項、第2項、第449條第1項、第436條之29第2款、第436條之
    19第1項、第78條，判決如主文。
中    華    民    國    97    年    6    月    30     日
                  民事第二庭  審判長法  官  黃蓓蓓
                                    法  官  吳淑惠
                                    法  官  林欣蓉
以上正本係照原本作成。
如對本判決上訴，須於判決送達後20日內向本院提出上訴狀，
同時表明上訴理由；如已於本判決宣示後送達前提起上訴者，應
於判決送達後10日內補具上訴理由（均須按他造當事人之人數附
繕本）。
中    華    民    國    97    年    6    月    30     日
                                    書記官  賴敏慧


司法院資訊處製作；財團法人民間司法改革基金會備份。
